臺灣臺中地方法院民事判決　96年度簡上字第82號
上　訴　人　甲○○
訴訟代理人　林瓊嘉　律師
被　上訴人　乙○○
上列當事人間請求確認界址事件，上訴人對於中華民國96年2 月
26日本院台中簡易庭95年度中簡字第7608號第一審判決提起上訴
，本院於96年10月5日言詞辯論終結，判決如下：
    主      文
上訴駁回。
第二審訴訟費用由上訴人負擔。
    事實及理由
一、本件上訴人起訴主張：上訴人所有坐落台中縣太平市○○段
    259-13地號（註：重測後地號為台中縣太平市○○段1584-
    0地號）、260-24 地號（註：重測後地號為台中縣太平市○
    ○段1583-0地號）2筆土地，與被上訴人所有之同段260-1地
    號（註：重測後地號為台中縣太平市○○段1580-0地號）土
    地毗鄰，民國（下同）95 年間辦理地籍重測，兩造就上開3
    筆相鄰土地彼此指界不一，而各該土地之實際界址應參照舊
    地籍圖為準（註：即96年6月25 日鑑定書所附鑑定圖所示Ｃ
    －Ｄ－Ａ連接黑色虛線），求為判決聲明：確認上訴人所有
    坐落台中縣太平市○○段259-13地號、同段260-24地號土地
    ，與被上訴人所有同段260-1 地號土地之界址，如內政部土
    地測量局96年6月25 日鑑定書所附鑑定圖所示Ｃ－Ｄ－Ａ連
    接黑色虛線。上訴聲明：(1)原判決廢棄。(2)如原審訴之聲明
    所示。
二、被上訴人則以，應依舊地籍圖為兩造系爭相鄰土地之界址，
    其認為依該舊地籍圖之界址為內政部土地測量局96年6 月25
    日鑑定書所附鑑定圖所示Ｃ－Ｂ連接紅色虛線。答辯聲明：
    上訴駁回。
三、上訴人主張其所有坐落台中縣太平市○○段259-13、260-24
    地號2筆土地，與被上訴人所有之同段260-1地號土地相毗鄰
    ，嗣於95年間辦理地籍重測，兩造就上開3 筆土地界址彼此
    指界不一，而有訴請確定界址之必要等情，業據上訴人於原
    審及準備程序提出與所述相符之上開土地登記簿謄本、地籍
    圖謄本、95年10月20日台中縣政府95年度太平市地籍圖重測
    區土地界址糾紛協調會調處紀錄等件影本為證，並有卷附之
    台中縣太平地政事務地籍圖重測地籍調查表等相關文件可稽
    ，復為被上訴人所不爭執。是兩造對於各自所有上開相鄰土
    地之經界存有爭執，至今界址糾紛未決乙情，堪可信為真實
    。
四、按重新實施地籍測量時，土地所有權人應於地政機關通知之
    期限內，自行設立界標，並到場指界。逾期不設立界標或到
    場指界依（一）鄰地界址。（二）現使用人之指界。（三）
    參照舊地籍圖。（四）地方習慣之順序逕行施測。土地法第
    46條之2第1項，定有明文。是依此若施測時，土地所有權人
    已自行設立界標，並到場指界，並無爭議者，則地政機關應
    逕依其指界而為重測。若逾期不設立界標或未到場指界者，
    則地政機關施測之依據，其優先順序為(1)鄰地界址：即重測
    地四鄰所設立之界標及指界之界址。(2)現使用人之指界：即
    目前土地使用人，例如土地之現耕作人、地上權人等人之指
    界。(3)參照舊地籍圖：指參考重測前之地籍圖而予施測。(4)
    地方習慣：指依照該地方現存常用之界址習慣或人民對土地
    測量判別經界常用之方法。經查，本件兩造均係以舊地籍圖
    而為指界，系爭3筆各自所有土地之界址（本院96年6月27日
    準備程序筆錄，及原審卷第34頁之上訴人所提聲請狀）。是
    以，按諸上開土地法第46條之2第1項之規定，自應以舊地籍
    圖為兩造系爭3 筆土地之界址。茲有爭議者，厥為兩造所認
    知之舊地籍圖之經界線，存於實際上之界址，究係何處？
五、查系爭3 筆土地經本院會同兩造勘驗現場，並囑託內政部土
    地測量局依舊地籍圖為基準實施測量，該測量局以精密電子
    測距經緯儀，在該等土地周圍檢測95年度台中縣太平市○○
    段地籍圖重測時測設之圖根點，經檢核合格後，作為該測區
    之控制點，然後以各圖根點為基點，用上列儀器分別施測系
    爭3 筆土地使用現況及附近界址點，並計算界址點之坐標值
    輸入電腦，以自動繪圖儀展繪於鑑測原圖上（同重測前地籍
    圖比例尺1200分之1及重測後地籍圖比例尺500 分之1），然
    後依據臺中縣太平地政事務所保管之圖解地籍圖數值化成果
    、土地複丈圖、地籍調查表等資料，展繪本案有關土地地籍
    圖經界線，與前項成果核對檢核後測定於鑑測原圖上，作成
    比例尺500分之1鑑定圖（即本判決附圖），其鑑定結果以該
    鑑定圖所示Ｃ'－Ｄ－Ｅ連接線係該樹孝段1584-0 地號（即
    重測前三汴段259-13地號）、1583-0地號（即重測前三汴段
    260-24地號）與同段1580-0地號（即重測前260-1 地號）土
    地間之重測前（舊）地籍圖經界線，與台中縣太平地政事務
    所95年12月26日複丈之位置相符（即原審卷第26頁之土地複
    丈成果圖所示1─3、3─2之連接線）。以上有內政部土地測
    量局96年7月2日測籍字第0960006166號函暨檢送之鑑定書在
    卷足憑。從而，本院認為兩造間上開土地之界址，應為內政
    部土地測量局所製作鑑定圖上如附圖所示Ｃ'－Ｄ－Ｅ 之連
    接線，此與原審之認定，並無不同。
六、綜上所述，原審就系爭3 筆相鄰土地之界址，為上開台中縣
    太平地政事務所土地複丈成果圖所示編號1─3、3─2之連接
    線之判決，於法並無違誤。上訴意旨指摘原判決不當，求予
    廢棄改判，為無理由，應予駁回，爰判決如主文第1 項所示
    。
七、據上論結，本件上訴為無理由，依民事訴訟法第436條之1第
    3項、第449條第1項、第78條，判決如主文。
中　　華　　民　　國　　96　　年　　10    月　　19  　日
          　              臺灣臺中地方法院民事第二庭
　　　　　　　　　　　　　　　審判長法　官  許秀芬
　　　　　　　　　　　　　　　　　　法　官  王  銘
　　　　　　　　　　　　　　　　　　法　官  陳添喜
右為正本係照原本作成。
不得上訴。
中　　華　　民　　國　　96　　年　　10    月　　19  　日
                                    書記官  鄭晉發
